最高法院民事判決　　　　　　　　　　　　　　　九十三年度台上字第一七五七號
　　上　訴　人　中國人壽保險股份有限公司
　　法定代理人　王銘陽
　　訴訟代理人　李明益律師
　　　　　　　　啟夫律師
　　被 上訴 人　甲○○
　　訴訟代理人　吳旭洲律師
　　　　　　　　彭建寧律師
　　　　　　　　吳宗輝律師
右當事人間請求給付保險金事件，上訴人對於中華民國九十三年四月二十七日台灣高
等法院高雄分院第二審更審判決（九十二年度保險上更(一)字第三號），提起上訴，本
院判決如下：
    主  文
原判決廢棄，發回台灣高等法院高雄分院。
    理  由
本件被上訴人主張：伊父鍾麟祥因計劃環島旅遊，於民國八十五年九月二十五日向上
訴人投保旅行平安保險，保險期間自八十五年十月一日零時起至同年月十一日零時止
，保險金額新台幣（下同）一千萬元，受益人原為訴外人鍾文寬，嗣變更為伊。詎鍾
麟祥依計劃環島旅遊，於八十五年十月十日回程時，騎乘機車不慎撞及路旁電線桿受
傷致死，伊依約請求上訴人給付保險金遭拒等情，求為命上訴人給付伊一千萬元及加
付法定遲延利息之判決。
上訴人則以：系爭保險契約之保險範圍限於從事旅行活動所發生之意外事故，鍾麟祥
係於環島旅遊返家後再行外出訪友發生車禍致死，該事故非因從事旅行活動發生，不
屬保險之範圍等語，資為抗辯。
原審維持第一審所為上訴人敗訴之判決，駁回其上訴，係以：被上訴人就其主張之事
實，業據提出旅行平安保險要保書、契約變更申請書等件為證。查鍾麟祥係與三名友
人共同出遊，於八十五年十月十日返回後將其駕駛之汽車停放於訴外人童貴台住宅，
再換騎機車由北向南，沿高第九十五線道路返回自宅，途經一公里八百公尺附近，撞
上車道上散落之鉛罐，失控撞及南面數公尺外之電線桿，因而受傷不治死亡，業據證
人童貴台證述屬實，並有台灣高雄地方法院檢察署八十五年度相字第一九一七號卷所
附道路交通事故調查表、死亡證明書及上訴人繪製之現場簡圖在卷可稽。系爭旅行平
安保險契約承保之範圍限於旅行期間所發生之意外事故，所謂旅行期間，包括自旅遊
目的地返家之期間。鍾麟祥係於出遊後返家時發生車禍致死，自係於旅行期間發生意
外事故，為系爭保險契約承保之範圍。故被上訴人依系爭保險契約之約定請求上訴人
給付保險金一千萬元及加付法定遲延利息，為有理由，應予准許等詞，為其判斷之基
礎。
按判決書理由項下，應記載關於攻擊或防禦方法之意見，民事訴訟法第二百二十六條
第三項定有明文。法院為被告敗訴之判決，而其關於防禦方法之意見有未記載於判決
理由項下者，即為同法第四百六十九條第六款所謂判決不備理由。上訴人於事實審抗
辯：鍾麟祥之子鍾文寬於警訊時表示，伊父於十日上午十時左右外出至金瓜寮找朋友
聊天云云，足見鍾麟祥係於環島旅遊返家後，再行騎車外出訪友發生車禍致死，其事
故非於旅行期間發生，自非系爭保險契約承保之範圍等語，並提出鍾文寬之訊問筆錄
、現場簡圖及高雄縣警察局旗山分局函為證（見第一審卷三九、七六、七七、一九０
頁，原審上字卷七五、七六頁），攸關鍾麟祥車禍死亡是否屬於旅行期間發生之意外
事故，係屬重要之防禦方法。原審未於判決書理由項下記載其意見，遽為上訴人不利
之判決，即有判決不備理由之違法。上訴論旨，指摘原判決不當，求予廢棄，非無理
由。末查被上訴人業已減縮其利息請求自八十五年十一月十六日起算（見原審上字卷
第一四二頁），案經發回，併予指明。
據上論結，本件上訴為有理由。依民事訴訟法第四百七十七條第一項、第四百七十八
條第二項，判決如主文。
中　　　華　　　民　　　國　　九十三　　年　　　八　　　月　　二十六　　日
                              最高法院民事第二庭
                                  審判長法官  林　奇　福
                                        法官  陳　國　禎
                                        法官  李　彥　文
                                        法官  劉　福　聲
                                        法官  鄭　玉　山
      右正本證明與原本無異
                                              書  記  官
中　　　華　　　民　　　國　　九十三　　年　　　九　　　月　　　十　　　日
                                                                        Ｅ
